【裁判字號】    98,交聲,986
【裁判日期】    980326
【裁判案由】    聲明異議
【裁判全文】
臺灣臺中地方法院交通事件裁定         98年度交聲字第986號
原處分機關  交通部公路總局臺中區監理所臺中市監理站
受處分人即  甲○○
聲明異議人
上列異議人即受處分人因違反道路交通管理處罰條例案件，對於
交通部公路總局臺中區監理所臺中市監理站民國98年3月16日所
為之裁決（裁監稽違字第裁61─HD0000000號裁決書），聲明異
議，本院裁定如下：
    主    文
異議駁回。
    理  由
一、原處分機關略以：異議人即受處分人（下稱受處分人）甲○
    ○所有之車牌號碼KVL—077號重型機車，於民國98年1月29
    日19時35分許，為陳韻帆所駕駛，行經臺中縣豐原市○○○
    路口前處，因「裝置活動鐵片翹牌（即已領有號牌而不依指
    定位置懸掛）」之違規，為臺中縣警察局豐原分局頂街派出
    所員警依違反道路交通管理處罰條例第12條第1項第7款規定
    ，以中縣警交字第HD0000000號舉發違反道路交通管理事件
    通知單掣單舉發。本站遂於98年3月16日以裁監稽違字第裁
    61─HD0000000號裁決書，裁處受處分人違反道路交通管理
    處罰條例第12條第1項第7款、同條第2項，處罰鍰新臺幣（
    下同）5400元，並吊銷機車牌照，逾期則依裁決書處罰主文
    規定裁處，於法並無不合等語。
二、聲明異議意旨略以：受處分人對當日陳韻帆騎乘受處分人所
    有之機車行經該路段並為警攔查一事並無異議，惟員警於攔
    查後，即將受處分人所有，並無上翹之車牌用力拉起，使之
    上翹，再開單取締，員警行徑顯屬不當，本件受處分人業已
    依照規定裝置牌照，卻遭員警不當舉發，受處分人實難甘服
    ，爰依法聲明異議云云。
三、按汽車已領有號牌而未懸掛或不依指定位置懸掛者，處汽車
    所有人3600元以上10800元以下罰鍰，並禁止其行駛，且牌
    照亦應吊銷之，道路交通管理處罰條例第12條第1項第7款及
    同條第2項分別定有明文。次按汽車號牌懸掛位置，除原設
    有固定位置外，應依下列規定懸掛固定：機器腳踏車及拖車
    號牌每車1面，應正面懸掛於車輛後端之明顯適當位置，汽
    車號牌不得變造損毀、塗抹或粘貼其他材料、加裝邊框或霓
    虹燈、裝置旋轉架、顛倒懸掛或以安裝其他器具之方式使不
    能辨認其牌號，並不得以他物遮蔽，如有污穢，致不能辨認
    其牌號時，應洗刷清楚，道路交通安全規則第11條第1項第3
    款暨同條第2項亦有明定。又按汽車號牌制度建立之緣由，
    非單純在貫徹主管機關之車籍管理；其於交通違規或事故發
    生時，亦可便於相關單位發現違規或肇事之車輛駕駛人並予
    以究責，而具有辨識路上行駛中車輛之特定功效，對於道路
    交通安全之管理、維護，自屬重要；故為加強主管機關對於
    道路交通管理之有效性，及利於其他用路人對於車輛之識別
    並藉此保障渠等之行車安全等目的，立法者方於交通法規規
    定課以汽車所有人必須依法懸掛汽車號牌之作為義務。而汽
    車所有人有無依前揭規定懸掛車牌，又以其是否按道路交通
    安全規則第11條所規定之將汽車號牌懸掛於車輛前後端之明
    顯適當位置並懸掛「固定」，及保持其「清晰明確無任何不
    能辨識牌號之情形」為斷。由是可知，機車號牌之懸掛，當
    非僅懸掛於機車後端為已足，尚須懸掛「固定」，且其懸掛
    之角度、幅度，於該車輛行進中可達令用路人易於辨識該牌
    號之程度時，即其立法意旨除在利於車籍管理外，於車禍、
    違規發生時，亦便於發現肇事、違規者，以究其責，故認定
    是否係懸掛「固定」及「明顯適當位置」，亦應以該號牌懸
    掛後，是否易於辨識牌號為準，且所謂「固定」應指該號牌
    於懸掛後，依一般情形，不致輕易變更號牌之位置、幅度而
    言。
四、經查，本件受處分人甲○○所有之車牌號碼KVL—077號重型
    機車，於98年1月29日19時35分許，為陳韻帆所駕駛，行經
    臺中縣豐原市○○○路口前處，遭員警以「裝置活動鐵片翹
    牌（即已領有號牌而不依指定位置懸掛）」之違規而舉發等
    情，為受處分人對上揭時地該機車有遭警舉發之事於聲明異
    議狀內所不否認，並有現場採證相片及前揭舉發通知單在卷
    可稽。受處分人雖辯稱：該號牌係舉發員警施力拉起，使之
    上翹云云，然查：
（一）機車號牌一般均係以螺帽「固定」在牌照板上，除非持工
      具或因撞擊等方式破壞牌照板或將號牌彎曲外，單純徒手
      撥動，無法變更號牌角度、幅度。查本件號牌依卷內檢附
      之採證照片二紙，受處分人之機車號牌雖係懸掛於車身後
      端，然該機車車牌加裝活動式支架，使任何人得隨時透過
      該支架，稍加施力即可輕易調整、變更該號牌之角度、幅
      度，對於道路交通安全之管理、維護，確已造成實際執行
      上之困擾，更不利於交通事故之究責；且依照片所示，該
      號牌依加裝之支架，稍徒手撥動，即可任意變更傾斜角度
      ，又變更幅度後之號牌，明顯較一般機車上翹，使該機車
      於行進間，依正常平行目視之狀態，交通執勤員警及一般
      用路人均難以於通常視距之範圍內清楚辨識前開牌號，足
      見受處分人於機車號牌加裝活動式支架之懸掛方式，與前
      揭交通安全規則所規定機器腳踏車號牌應正面「固定」懸
      掛於車輛後端之明顯適當位置之要件不符，受處分人機車
      號牌確有未依指定位置懸掛固定之違規情形，堪以認定。
（二）本件員警舉發時，縱依聲明異議人所述，有施力將該號牌
      拉起之動作等情，然員警既僅施力將號牌拉起，並非持工
      具或以悖於常情之方式為之，亦未彎曲、破壞該號牌，所
      為不過係為確定及拍照採證受處分人有加裝活動式支架之
      違規行為，並無不當，受處分人所辯實不足為任何有利之
      認定；其聲請傳訊證人莊棋翔，以證明取締過程，係員警
      用力將號牌拉起，使之上翹云云，縱係屬實，更足佐證受
      處分人之機車號牌因加裝支架，係處於可徒手輕易變更號
      牌之懸掛幅度之情形，與一般號牌於正常情形下「固定」
      懸掛於機車後端之情形炯異，是該證人莊棋翔核無傳訊必
      要，併此敘明。
（三）再者，揆諸前揭規定之立法意旨，既係為加強主管機關對
      於道路交通管理之有效性，及利於其他用路人對於車輛之
      識別並藉此保障渠等之行車安全等目的，則如受處分人未
      依指定位置懸掛固定號牌，即不應騎乘該車於道路上，至
      其未依指定位置懸掛固定車牌之動機、原因為何，則非所
      問。縱令受處分人上開機車之號牌係因牌照板老化斷裂，
      猶應注意是否有違反相關交通法規所列規定而不得駕駛上
      路情事之義務，縱自行修復號牌，仍應依法規將號牌「固
      定」在車輛後端之明顯適當位置，本件受處分人僅需將號
      牌以螺帽固定在機車後端即可，然受處分人捨此不為，且
      明知所加裝之活動式支架致使號牌得任意變更角度、幅度
      ，有規避員警違規舉發之虞，竟仍貪圖一己之便，予以改
      裝，並執意用路，即屬違反法規之行為。
（四）綜上所述，受處分人前揭交通違規行為已明確，原處分機
      關依道路交通管理處罰條例第12條第1項第7款、同條第2
      項規定，裁處罰鍰5400元，並吊銷機車牌照，於法有據，
      核無違誤，本件異議並無理由，應予駁回。
五、據上論斷，應依道路交通管理處罰條例第87條第2項，道路
    交通案件處理辦法第19條規定，裁定如主文。
中    華    民    國    98    年    3     月    26    日
                  交通法庭  法  官  黃家慧
以上正本證明與原本無異。
如不服本裁定，應於送達後五日內，向本院提出抗告狀。
                            書記官  陳靖騰
中    華    民    國    98    年    3     月    26    日


司法院資訊處製作；財團法人民間司法改革基金會備份。
